臺灣臺中地方法院刑事判決
110年度金訴字第1028號
公  訴  人  臺灣臺中地方檢察署檢察官
被      告  陳俊諺


上列被告因洗錢防制法等案件，經檢察官提起公訴（110年度偵
字第27152號），被告於準備程序中就被訴事實為有罪之陳述，
經本院合議庭裁定改由受命法官獨任進行簡式審判，判決如下：
    主    文
陳俊諺共同犯洗錢防制法第十四條第一項之洗錢罪，累犯，處有
期徒刑捌月，併科罰金新臺幣壹萬元，罰金如易服勞役，以新臺
幣壹仟元折算壹日。未扣案之犯罪所得新臺幣參拾貳萬元沒收，
於全部或一部不能沒收或不宜執行沒收時，追徵其價額。又共同
犯洗錢防制法第十四條第一項之洗錢罪，累犯，處有期徒刑柒月
，併科罰金新臺幣壹萬元，罰金如易服勞役，以新臺幣壹仟元折
算壹日。未扣案之犯罪所得新臺幣貳拾貳萬元沒收，於全部或一
部不能沒收或不宜執行沒收時，追徵其價額。應執行有期徒刑壹
年，併科罰金新臺幣壹萬伍仟元，罰金如易服勞役，以新臺幣壹
仟元折算壹日。
    犯罪事實
一、陳俊諺依其一般社會生活之通常經驗，應可知悉提供金融帳
    戶予不明人士使用，該金融帳戶極有可能淪為轉匯、提領贓
    款之犯罪工作，且代不詳之人提領來源不明之款項，亦會掩
    飾、隱匿詐騙所得款項之實際流向，製造金流斷點，並使該
    詐騙之人之犯行不易遭人追查，竟基於縱其提供之金融帳戶
    遭人持以實施詐欺取財犯罪，並於被害人轉匯遭詐騙之款項
    後，再由其提領以製造金流斷點，將掩飾、隱匿特定犯罪所
    得之實際流向，亦不違背其本意之不確定故意，與姓名、年
    籍不詳，綽號「阿和」(音譯)之成年人，共同意圖為自己不
    法之所有，基於詐欺取財及一般洗錢之犯意聯絡，先由陳俊
    諺依「阿和」指示，提供其所申設永豐商業銀行帳號
　　00000000000000號帳戶（下稱本案帳戶）予「阿和」，再由
    「阿和」分別向如附表一所示之陳安君、簡秋美，以如附表
    一所示之方式施用詐術，致陳安君、簡秋美因而陷於錯誤，
    分別於如附表一所示時間，將如附表一所示金額匯入陳俊諺
    本案帳戶；嗣陳俊諺再依「阿和」指示，於如附表二所示時
    間、地點，以臨櫃提領方式，提領如附表二所示款項，而隱匿
    、掩飾犯罪所得之去向。陳俊諺並因之分別取得新臺幣（下
    同）32萬元、22萬元之款項。嗣因陳安君、簡秋美察覺有異
    ，報警處理，始循線查悉上情。
二、案經陳安君訴由臺南市政府警察局善化分局、簡秋美訴由臺
    北市政府警察局大安分局暨新北市政府警察局海山分局報請
    臺灣新北地方檢察署陳請臺灣高等檢察署檢察長令轉臺灣臺
    中地方檢察署檢察官偵查起訴。
    理    由
一、本件被告陳俊諺所犯係死刑、無期徒刑或最輕本刑為三年以
    上有期徒刑或高等法院管轄第一審案件以外之罪，被告於準
    備程序期日就被訴事實為有罪之陳述，經本院告知簡式審判
    程序之旨，並聽取公訴人及被告之意見後，依刑事訴訟法第
    273條之1第1項規定，裁定由受命法官獨任進行簡式審判程
    序，且依同法第273條之2規定，不適用傳聞法則有關限制證
    據能力之相關規定，合先敘明。
二、上開犯罪事實，業據被告於警詢、偵訊、本院準備及審理程
    序時均坦承不諱（見23269號偵卷一第45至48頁、27152號偵
    卷第29至30頁、本院卷第59、68頁），核與告訴人陳安君、
    簡秋美於警詢時證述之情節（見23269號偵卷一第148至154
    頁）均大致相符，並有提領贓款一覽表、告訴人陳安君報案
    相關資料：①台南市政府警察局善化分局新市分駐所受理詐
    騙帳戶通報警示簡便格式表②金融機構聯防機制通報單③台南
    市政府警察局善化分局新市分駐所受理刑事案件報案三聯單
    （見23269號偵卷一第18、171、182至184頁）、告訴人簡秋
    美報案相關資料：①內政部警政署反詐騙諮詢專線紀錄表②台
    北市政府警察局大安分局新生南路派出所受理詐騙帳戶通報
    警示簡便格式表③台北市政府警察局大安分局新生南路派出
    所受理各類案件紀錄表④台北市政府警察局大安分局新生南
    路派出所受理刑事案件報案三聯單⑤玉山銀行匯款申請書⑥詐
    騙集團成員傳與簡秋美之訊息對話截圖（見23269號偵卷二
    第151、155、159至162、165頁）、永豐銀行109年5月11日
    函檢送被告帳號00000000000000帳戶之基本資料、交易明細
    （見23269號偵卷三第3至13頁）、被告與暱稱「紀梵希」（
    「阿和」）之微信對話內容翻拍照片（見27152號偵卷第33
    至39頁）等附卷可稽。足徵被告前揭自白與事實相符。本案
    事證明確，被告犯行洵堪認定，應依法論科。
三、論罪科刑：
(一)核被告所為，係犯刑法339條第1項之詐欺取財罪、洗錢防制
    法第14條第1項之一般洗錢罪。又被告所犯詐欺取財及一般
    洗錢犯行，係屬一行為觸犯數罪名之想像競合犯，應從一重
    之一般洗錢罪處斷。被告與「阿和」就本案犯行，有犯意聯
    絡及行為分擔，應論以共同正犯。被告就如附表編號1至2所
    犯之一般洗錢犯行，被害人不同，其犯意各別、行為互殊，
    應予分論併罰。又被告前因傷害案件，經本院以106年度簡
    字第1111號簡易判決判處有期徒刑2月確定，於107年3月13
    日易科罰金執行完畢，有臺灣高等法院被告前案紀錄表在卷
    可按，其於受有期徒刑執行完畢後5年以內，故意再犯本件
    法定刑為有期徒刑以上之罪，為刑法第47條第1項規定之累
    犯，考量被告於前案有期徒刑執行完畢後，本應戒慎警惕，
    惟其卻對先前所受刑之執行欠缺感知，而再為本案洗錢犯行
    ，足徵其惡性非輕，且前案徒刑之執行難收成效，應依刑法
    第47條第1項之規定，加重其刑。
(二)爰審酌被告之前科素行（參臺灣高等法院被告前案紀錄表）
    ，其竟將自己所有本案帳戶資訊輕率提供予真實姓名、年籍
    不詳之「阿和」供詐欺、洗錢犯罪使用，影響社會治安及金
    融交易秩序，並使從事詐欺犯罪之人藉此輕易於詐騙後取得
    財物、製造金流斷點，掩飾、隱匿詐欺犯罪所得之去向，且
    導致檢警難以追緝，增加被害人尋求救濟之困難，所為實不
    足取，並衡酌本案被害人人數為2人，渠等受詐欺而損失之
    金額分別為32萬、22萬元，告訴人陳安君、簡秋美均未於本
    院調解程序時到庭，而未能與告訴人2人調解成立、賠償所
    受損失等節；兼衡被告自述：大學肄業之教育智識程度，目
    前從事販售消毒用品，離婚，兒子剛讀大學，女兒目前就讀
    國三，監護權在前妻，但小孩都跟我一起生活，我媽媽70歲
    ，也是我在扶養之生活狀況（見本院卷第69頁），犯後能坦
    承犯行等一切情狀，分別量處如主文所示之刑，並就罰金部
    分，諭知易服勞役之標準。並考量被告所犯屬有同質性之洗
    錢罪，定其應執行之刑如主文所示，並就罰金部分，諭知易
    服勞役之標準。
(三)末查，被告因本案分別提領告訴人陳安君、簡秋美匯款至其
    本案帳戶之32萬、22萬元，並已供己花用完畢，業據被告供
    承在卷，此部分自屬被告本案洗錢犯行所取得之財物，雖未
    據扣案，仍應依刑法第38條之1第1項、第3項規定，宣告沒
    收，於全部或一部不能沒收或不宜執行沒收時，追徵其價額
    。
四、退併辦之說明：
　　臺灣臺北地方檢察署檢察官於本案言詞辯論終結後以110年
    度偵字第6967號移送併辦，雖移送併辦意旨書所載之犯罪事
    實，與本案對告訴人簡秋美詐取取財部分之犯罪事實相同，
    然因該併辦部分係於本案111年2月22日言詞辯論終結後之
　　111年3月4日所為，此見臺灣臺北地方檢察署111年3月1日北
    檢邦慶110偵6967字第1119017738號函上本院之收文戳章可
    明，則本院自無從併辦審理，應退由檢察官另為適法之處理
    ，附此敘明。　　
據上論斷，應依刑事訴訟法第273條之1第1項、第299條第1項前
段，洗錢防制法第14條第1項，刑法第11條前段、第28條、第339
條第1項、第47條第1項、第55條、第42條第3項、第51條第5款、
第7款、第38條之1第1項、第3項，刑法施行法第1條之1第1項，
判決如主文。
本案經檢察官洪淑姿、謝孟芳提起公訴，檢察官劉世豪到庭執行
職務。
中　　華　　民　　國　　111 　年　　4 　　月　　7 　　日
                  刑事第九庭    法  官  陳怡珊
以上正本證明與原本無異。
如不服本判決應於收受判決後20日內向本院提出上訴書狀，並應
敘述具體理由；其未敘述上訴理由者，應於上訴期間屆滿後20日
內向本院補提理由書（均須按他造當事人之人數附繕本）「切勿
逕送上級法院」。
                                書記官  吳韻聆
中　　華　　民　　國　　111 　年　　4 　　月　　7 　　日
附錄本案論罪科刑法條
洗錢防制法第14條
有第二條各款所列洗錢行為者，處7年以下有期徒刑，併科新臺
幣5百萬元以下罰金。
前項之未遂犯罰之。
前二項情形，不得科以超過其特定犯罪所定最重本刑之刑。
中華民國刑法第339條
（普通詐欺罪）
意圖為自己或第三人不法之所有，以詐術使人將本人或第三人之
物交付者，處5年以下有期徒刑、拘役或科或併科50萬元以下罰
金。
以前項方法得財產上不法之利益或使第三人得之者，亦同。
前二項之未遂犯罰之。
附表一
編 號 告 訴 人 遭詐欺情形 1 陳 安 君 「阿和」於109年4月2日15時4分許，佯裝銀行客服人員撥打電話予陳安君，謊稱其帳戶有問題需配合匯款云云，致陳安君因而陷於錯誤，遂依指示於109年4月6日13時44分許匯款新臺幣32萬元至被告本案帳戶。 2 簡 秋 美 「阿和」於109年3月30日某時許，撥打電話予簡秋美，佯稱係其友人，謊稱因故需借款云云，致簡秋美因而陷於錯誤，遂依指示於109年4月7日13時53分許匯款新臺幣22萬元至被告本案帳戶。 
附表二：被告提領情形
編 號 提領時間 提領地點 提領款項 (新臺幣)  1 110年4月6日14時11分許 永豐銀行北臺中分行（址設：臺中市○區○○街○段000號1樓） 32萬元 2 110年4月7日14時14分許 永豐銀行北臺中分行（址設：臺中市○區○○街○段000號1樓） 24萬元（其中包含告訴人簡秋美匯款22萬元）